【裁判字號】    99,上易,1305
【裁判日期】    991019
【裁判案由】    妨害自由等
【裁判全文】
臺灣高等法院刑事判決                99年度上易字第1305號
上  訴  人
即  被  告  丁○○
選任辯護人  徐鈴茱律師
上列上訴人因妨害自由案件，不服臺灣板橋地方法院98年度易字
第3049號，中華民國99年4月12日第一審判決（起訴案號：臺灣
板橋地方法院檢察署98年度調偵字第1598號），提起上訴，本院
判決如下：
    主  文
上訴駁回。
    事實及理由
一、本案經本院審理結果，第一審以被告丁○○犯刑法第305條
    之恐嚇危害安全罪及第309條第1項之公然侮辱罪，二罪係屬
    想像競合犯，依刑法第55條規定，從一重論以刑法第305條
    之恐嚇危害安全罪，判處拘役59日，如易科罰金，以新台幣
    （下同）1千元折算1日。核其認事用法及量刑均無不當，應
    予維持，並引用第一審判決書記載之事實、證據及理由（如
    附件）。
二、被告上訴意旨略以：伊與告訴人確有在會中發生激烈爭執，
    伊也有碰觸椅子，但沒有要砸向告訴人，是告訴人將爭執內
    容誇大成伊對其辱罵三字經並虛構伊拿椅子作勢要砸向她，
    而證人張晴惠、張玲玲、廖炳榮、郭遇熾及洪萬賜均與伊先
    後發生過爭執，此可再傳證人張晴惠、張玲玲，及社區11
    名署名證實之住戶（廖炳榮部分）、社區5名署名證實之住
    戶（郭遇熾部分）、社區7名署名證實之住戶（洪萬賜）為
    證，所述自不可採。又苟伊有罵三字經，證人廖炳榮、郭遇
    熾、洪萬賜自不可能就伊於前揭時地究係罵三字經或五字經
    前後供述不一，且證人許志明、游金龍、蘇千如、葉弘庭、
    林憲輝等人也不可能沒有聽到。伊於前揭時地與告訴人爭執
    時，有住戶將伊拉開，並叫警衛前來安撫伊，警衛丙○○就
    拿椅子是要伊到後面去坐，伊拿椅子是要自己坐，並沒有作
    勢砸向告訴人的動作云云。
三、經查：原判決認定上訴人即被告丁○○如何於前揭時地以三
    字經辱罵告訴人甲○○○，並高舉椅子作勢砸向告訴人等公
    然侮辱、恐嚇危害安全事實，其中公然侮辱部分係以證人即
    告訴人甲○○○、證人洪萬賜、廖炳榮、郭熾遇具結證述綦
    詳。並說明渠等證詞具有憑信性之理由，復敘明證人許志明
    、林憲輝、游金龍、蘇千如等人證稱沒有聽到被告以三字經
    辱罵告訴人之證詞，尚不足採為有利於被告認定之依據；就
    其中恐嚇危害安全部分，則係以監視錄影光碟附卷可稽，並
    敘明該監視錄影光碟經勘驗結果核與證人甲○○○、洪萬賜
    、廖炳榮及郭熾遇所述情節相符，再說明證人游金龍所述，
    前後不一，不足憑為有利於被告之證據，並參酌該監視錄影
    光碟勘驗結果及證人甲○○○所述，應可徵被告所為，確足
    令人產生畏懼感，告訴人甲○○○有因而心生畏懼，因認被
    告犯刑法第305條之恐嚇危害安全罪及第309條第1項之公然
    侮辱罪，二罪係屬想像競合犯，依刑法第55條規定，從一重
    論以刑法第305條之恐嚇危害安全罪，判處拘役59日，如易
    科罰金，以1千元折算1日，已詳敘其依憑之證據及認定之理
    由，經核並未悖於經驗及論理法則。又本院依被告之聲請，
    再次勘驗上開監視錄影光碟結果，亦認被告確有舉高椅子之
    動作，且在被告舉高椅子同時，旁邊的人立即上前攔阻，並
    將被告帶往一旁，有本院勘驗筆錄附卷可稽（見本院卷第67
    頁反面），被告雖辯稱伊拿椅子是要坐，中間還有三、四個
    人，伊不可能砸向告訴人云云，然苟被告拿椅子是要坐，即
    無庸舉高該椅子，且旁邊的人亦無在其舉高椅子之時，即上
    前攔阻之必要，足徵被告舉高該椅並非意在供自己坐，且當
    時被告應有不利於告訴人之言詞，再搭以舉高椅子的動作，
    始令旁邊的人，在被告舉高椅子的同時，立即上前攔阻；又
    本案僅論以被告恐嚇危害安全，即指被告舉高椅子僅係作勢
    恐嚇，並非必然會砸向告訴人，故該椅子是否必能砸向告訴
    人，即非所論，是被告此部分所辯，尚無可採。至證人即警
    衛丙○○固於本院審理時證稱：案發時伊在現場，就在被告
    旁邊，被告當時是拿椅子要坐，並沒有要砸向任何人，因為
    人那麼多，沒有辦法砸，旁邊的人及告訴人也沒有因此閃躲
    ，被告也沒有罵什麼話或罵誰，伊也不知道為什麼有人去拉
    丁○○，伊是聽到吵鬧聲，才走過去，旁邊的人叫伊帶被告
    到警衛室，阻止爭執擴大云云（見本院卷第86頁反面至第87
    頁反面），然從翻拍上開監視錄影光碟之照片15可知，被告
    舉高椅子時，證人丙○○即已站在被告身後，亦據證人丙○○自行在該照片15中標出，有本院審理筆錄在卷可憑（見本
    院卷第86頁反面），並有上開照片15附卷可查（原審卷第52
    頁），顯見證人丙○○並非是聽到吵鬧聲才走過去，況依翻
    拍上開監視錄影光碟之照片16及本院前揭勘驗可知，被告舉
    高椅子之後，旁邊有人立即上前攔阻，且證人丙○○為其中
    之一，並非僅係受旁人指示將被告帶到警衛室而已，是苟被
    告只是要拿椅子坐，證人丙○○即無立即上前攔阻之必要，
    可徵證人丙○○所述，係迴護被告之詞。另證人乙○○雖亦
    於本院審理時證稱：伊當時只距離被告二、三步，被告是拿
    椅子要坐，從照片看伊等與告訴人都沒有閃躲就可以知道被
    告沒有要砸人，一群人圍住被告與告訴人爭執，他們要勸架
    云云（見本院卷第87頁反面至第88頁反面），然係在被告舉
    高椅子時，旁邊的人立即上開攔阻，並將被告帶往一旁，已
    據本院勘驗如前，並有各該翻拍照片附於原審卷可按，如僅
    係要勸阻被告與告訴人間之爭執，要無在被告舉高椅子的同
    時，旁邊的人隨即上前攔阻之理，是證人乙○○證稱被告是
    拿椅子要坐云云，亦無足取。又本案僅論以被告恐嚇危害安
    全，即指被告舉高椅子僅係作勢恐嚇，並非必然會砸向告訴
    人，故該椅子是否必能砸向告訴人，即非所論，已如前述，
    是證人乙○○所述被告所拿椅子無法砸向告訴人云云，尚無
    從憑為被告有利之認定。被告雖於上訴理由狀中聲請傳喚證
    人張晴惠、張玲玲及其他住戶以證明其與張晴惠、張玲玲、
    廖炳榮、郭熾遇、洪萬賜等人均有過爭執糾葛云云，然此係
    證明被告與該等證人間之恩怨糾葛，縱然屬實，證人之證詞
    亦非必然不可採信，況本案並非僅以該等證人所述為被告論
    罪之惟一證據，本件事證既已臻明確，本院認無再傳喚該等
    證人之必要，亦附此敘明。是被告仍執陳詞，指摘原判決不
    當，難認有理由，應予駁回。
據上論斷，應依刑事訴訟法第373條、第368條，判決如主文。
本案經檢察官鄭龍照到庭執行職務。
中    華    民    國    99    年    10    月    19    日
                  刑事第二十二庭審判長法  官  郭雅美
                                      法  官  洪于智
                                      法  官  李麗珠
以上正本證明與原本無異。
不得上訴。
                                      書記官  陳禹任
中    華    民    國    99    年    10    月    26    日

司法院資訊處製作；財團法人民間司法改革基金會備份。
